【裁判字號】    97,易,2789
【裁判日期】    980120
【裁判案由】    毒品危害防制條例
【裁判全文】
臺灣板橋地方法院刑事判決              97年度易字第2789號
公  訴  人  臺灣板橋地方法院檢察署檢察官
被      告  甲○○
                    樓
上列被告因毒品危害防制條例案件，經檢察官提起公訴（97年度
毒偵字第5876號、5859號），本院判決如下：
    主    文
甲○○施用第二級毒品，處有期徒刑陸月，如易科罰金，以新臺
幣壹仟元折算壹日。
被訴於九十七年六月十日為警採尿前九十六小時內某時施用第二
級毒品甲基安非他命部分公訴不受理。
    事  實
一、甲○○於民國89年間因施用毒品案件，經本院以89年度毒聲
    字第7026號裁定送勒戒處所觀察勒戒，認有繼續施用毒品之
    傾向，經本院以89年度毒聲字第7268號裁定令入戒治處所強
    制戒治，於90年6 月12日停止戒治出所，所餘期間付保護管
    束，於90年12月27日保護管束期滿執行完畢，並經臺灣板橋
    地方法院檢察署檢察官於91年1 月20日以91年度戒毒偵字第
    56號不起訴處分書為不起訴處分確定。又於95年間因施用毒
    品案件，分別經臺灣臺北地方法院以95年度簡字第2286號判
    決判處有期徒刑6 月，於95年9 月25日確定；經本院以95年
    度簡字第5154號判決判處有期徒刑6 月，於95年11月13日確
    定，先後於96年1 月2 日、96年2 月8 日易科罰金執行完畢
    ，又於同年間因持有毒品案件，經臺灣臺北地方法院以95年
    度簡字第4116號判決判處有期徒刑3 月，於96年3 月19日確
    定，上開3 罪經裁定減刑為3 月、3 月、1 月又15日，並定
    應執行有期徒刑6 月又15日（此部分前已以易科罰金方式執
    行有期徒刑1 年，而由檢察官於96年11月13日執行結案），
    另於95年7 月間因違反槍砲彈藥刀械管制條例案件，經本院
    以95年度訴字第2648號判決判處有期徒刑6 月，於95年11月
    20日確定，於97年9 月12日易科罰金執行完畢。於96年間因
    持有及施用毒品案件，經臺灣士林地方法院以96年度易字第
    2284號判決判處拘役50日、有期徒刑6 月確定，於97年5 月
    26日易科罰金執行完畢。於同年間因施用毒品案件，經本院
    以97年度易字第503 號判決判處有期徒刑6 月確定、以97年
    度易字第1104號判決判處有期徒刑6 月確定，均於97年9 月
    12日易科罰金執行完畢。於97年間因幫助施用毒品案件，經
    本院以97年度簡字第3425號判決判處有期徒刑2 月確定，因
    施用毒品案件，經本院以97年度簡字第3586號判決判處有期
    徒刑6 月確定，於97年9 月12日日易科罰金執行完畢。詎甲
    ○○仍未戒除毒癮，基於施用第2 級毒品甲基安非他命之犯
    意，於97年5 月20日，在其位於臺北縣中和市○○路143 巷
    6 弄4 之1 號2 樓住處，以燒烤之方式施用第2 級毒品安非
    他命1 次。嗣於同年月22日下午4 時20分許，在臺北縣中和
    市○○路與南山路口為警查獲。
二、案經臺北縣政府警察局中和分局報告臺灣板橋地方法院檢察
    署檢察官偵查起訴。
    理    由
一、證據能力：
  (一)被告之自白，非出於強暴、脅迫、利誘、詐欺、疲勞訊問、
    違法羈押或其他不正之方法，且與事實相符者，得為證據，
    刑事訴訟法第156 條第1 項定有明文。被告於本院審理時，
    所為不利於己之陳述，非出於強暴、脅迫、利誘、詐欺、疲
    勞訊問、違法羈押或其他不正之方法，且有尿液檢驗報告可
    佐（詳下述），應與事實相符，依法得為證據。
  (二)卷附臺灣檢驗科技股份有限公司濫用藥物尿液檢驗報告，屬
    檢察官囑託鑑定之書面報告，依刑事訴訟法第208 條第1 項
    規定無須準用鑑定人具結之規定，且屬同法第159 條第1 項
    之法律另有規定之傳聞例外，自得作為證據。
二、有罪部分：
  (一)被告於本院審理時對前揭犯罪事實坦承不諱，又被告於97年
    5 月22日為警採集之尿液，經送臺灣檢驗科技股份有限公司
    檢驗結果，呈安非他命類（安非他命、甲基安非他命）陽性
    反應一情，有臺北縣政府警察局中和分局毒品危害防制條例
    犯罪嫌疑人姓名代碼對照表、臺灣檢驗科技股份有限公司濫
    用藥物尿液檢驗報告各1 份在卷可佐，足認被告前開自白與
    事實相符，堪信為真。按施用第1 、2 級毒品為犯罪行為，
    毒品危害防制條例第10條定有處罰明文。故施用第1 、2 級
    毒品者，依前揭規定本應科以刑罰。惟基於刑事政策，對合
    於一定條件之施用者，則依同條例第20條、第23條之規定，
    施以觀察、勒戒及強制戒治之保安處分。又毒品危害防制條
    例於92年7 月9 日修正公布，自93年1 月9 日施行，其中第
    20條、第23條將施用毒品之刑事處遇程序，區分為「初犯」
    及「5 年內再犯」、「5 年後再犯」。依其立法理由之說明
    ：「初犯」，經觀察、勒戒或強制戒治後，應為不起訴處分
    或不付審理之裁定；經觀察、勒戒或強制戒治執行完畢釋放
    後，「5 年內再犯」者，因其再犯率甚高，原實施之觀察、
    勒戒及強制戒治既已無法收其實效，爰依法追訴或裁定交付
    審理。至於經觀察、勒戒或強制戒治執行完畢釋放後，「5
    年後再犯」者，前所實施之觀察、勒戒或強制戒治已足以遮
    斷其施用毒品之毒癮，為期自新及協助其斷除毒癮，仍適用
    「初犯」規定，先經觀察、勒戒或強制戒治之程序。從而依
    修正後之規定，僅限於「初犯」及「五年後再犯」2 種情形
    ，始應先經觀察、勒戒或強制戒治程序。倘被告於5 年內已
    再犯，經依法追訴處罰，縱其第3 次（或第3 次以上）再度
    施用毒品之時間，在初犯經觀察、勒戒或強制戒治執行完畢
    釋放5 年以後，已不合於「5 年後再犯」之規定，且因已於
    「5 年內再犯」，顯見其再犯率甚高，原實施觀察、勒戒或
    強制戒治，已無法收其實效，即應依該條例第10條處罰。至
    於第3 次（或第3 次以上）施用毒品之時間，是否宜有期間
    限制？以多久為適宜？則分屬刑事政策、專門醫學之範圍，
    非審判機關所能決定，有待循立法途徑解決（參照最高法院
    97年9 月9 日97年度第5 次刑事庭會議決議）。查被告於89
    年間因施用毒品案件，經本院以89年度毒聲字第7026號裁定
    送勒戒處所觀察勒戒，認有繼續施用毒品之傾向，經本院以
    89年度毒聲字第7268號裁定令入戒治處所強制戒治，於90年
    6 月12日停止戒治出所，所餘期間付保護管束，於90年12月
    27日保護管束期滿執行完畢，並經臺灣板橋地方法院檢察署
    檢察官於91年1 月20日以91年度戒毒偵字第56號不起訴處分
    書為不起訴處分確定。又於95年間因施用毒品案件，分別經
    臺灣臺北地方法院以95年度簡字第2286號判決判處有期徒刑
    6 月確定、經本院以95年度簡字第5154號判決判處有期徒刑
    6 月確定，先後於96年1 月2 日、96年2 月8 日易科罰金執
    行完畢。於96年間因持有及施用毒品案件，經臺灣士林地方
    法院以96年度易字第2284號判決判處拘役50日、有期徒刑6
    月確定，於97年5 月26日易科罰金執行完畢。於同年間因施
    用毒品案件，經本院以97年度易字第503 號判決判處有期徒
    刑6 月確定、以97年度易字第1104號判決判處有期徒刑6 月
    確定，均於97年9 月12日易科罰金執行完畢等情，有臺灣高
    等法院被告前案紀錄表1 份在卷可憑，被告前既曾因施用毒
    品案件經觀察、勒戒及強制戒治執行完畢，復於強制戒治執
    行完畢釋放後5 年內，再犯施用毒品案件，且經依法追訴處
    罰，復於本件所認之97年5 月間又犯施用第2 級毒品罪，即
    非屬毒品危害防制條例第20條第3 項所規定「5 年後再犯」
    之情形，自應依法訴追。本件事證明確，被告犯行洵堪認定
    ，應依法論。
  (二)按甲基安非他命分為毒品危害防制條例第2 條第2 項第2 款
    所定之第2 級毒品，是核被告所為，係犯毒品危害防制條例
    第10條第2 項之施用第2 級毒品罪。被告因施用而持有第2
    級毒品甲基安非他命之低度行為，為施用行為所吸收，係不
    罰之前行為，不另論罪。爰審酌被告前因施用毒品案件，業
    經觀察、勒戒及強制戒治，仍未能戒除施用毒品惡習，再犯
    本件施用毒品犯行，顯見其意志不堅，委無足取，併衡其犯
    罪動機、目的、所犯施用毒品犯行究為自戕行為，及被告犯
    罪後於本院審理時坦承犯行，態度尚可等一切情狀，量處如
    主文所示之刑，並諭知易科罰金之折算標準。末按被告所犯
    之數罪，如不符合刑法第51條定應執行刑之規定，而由檢察
    官分別簽發指揮書接續執行者，該數罪是否執行完畢，係以
    各罪是否執行完畢為準，並非以該數罪合計之刑全部執行完
    畢為斷。此與應併合處罰之數罪，經法院分別判處有期徒刑
    確定，其中一罪先執行有期徒刑期滿後，法院又依檢察官之
    聲請，以裁定定數罪之應執行刑確定，其在未裁定前已先執
    行期滿之罪，因嗣後合併他罪定應執行刑之結果，檢察官所
    換發之執行指揮書係執行應執行刑，故僅應將其刑期自應執
    行刑中扣除，不能認為該罪已執行完畢之情形，究有不同，
    此有最高法院87年度臺非字第371 號判決意旨可資參照。查
    被告於95年間因施用毒品案件，分別(1)經臺灣臺北地方法院
    以95年度簡字第2286號判決判處有期徒刑6 月，於95年9 月
    25日確定、(2)經本院以95年度簡字第5154號判決判處有期徒
    刑6 月，於95年11月13日確定，先後於96年1 月2 日、96年
    2 月8 日易科罰金執行完畢，又於同年3 月27日因持有毒品
    案件，(3)經臺灣臺北地方法院以95年度簡字第4116號判決判
    處有期徒刑3 月，於96年3 月19日確定，上開3 罪經裁定減
    刑為3 月、3 月、1 月又15日，並定應執行有期徒刑6 月又
    15日，此部分前已以易科罰金方式執行有期徒刑1 年，而由
    檢察官於96年11月13日執行結案，另於95年7 月間因違反槍
    砲彈藥刀械管制條例案件，(4)經本院以95年度訴字第2648號
    判決判處有期徒刑6 月，於95年11月20日確定，於97 年9月
    12日易科罰金執行完畢等情，有臺灣高等法院被告前案紀錄
    表1 份在卷可憑，揆諸前開判決意旨，被告所犯前開4 罪既
    符合刑法第53條所定數罪併罰定應執行之情形，縱其中(1)至
    (3)之罪先執行有期徒刑期滿，然被告為本件犯行時，可與前
    開3 罪定應執行刑之(4)犯罪尚未執行完畢，自不能認為前開
    各罪已執行完畢，而(4)之犯罪係被告於97年5 月20日犯本件
    施用毒品犯行後之97年9 月12日始執行完畢，故尚難認被告
    於有期徒刑執行完畢後5 年內再犯本件有期徒刑之罪，自與
    刑法第47條所定累犯之構成要件有間，附此敘明。
三、公訴不受理部分：
  (一)按已經提起公訴或自訴之案件，在同一法院重行起訴者，應
    諭知不受理之判決，刑事訴訟法第303 條第2 款定有明文。
    次按已經提起公訴或自訴之案件，在同一法院重行起訴者，
    應諭知不受理之判決，而所謂一事不再理之重訴禁止原則，
    係為保障實體裁判之安定性，使同一被告就同一訴訟客體事
    實爭點及法律爭點，不受重複審判而設，合先敘明。
二、公訴意旨略以：被告甲○○基於施用毒品之犯意，於97年6
    月10日為警採尿前96小時內某時許，在不詳處所，施用第二
    級毒品甲基安非他命，嗣經警於同年月9 日晚間10時50分許
    ，在臺北縣中和市○○街143 巷106 弄28號14樓查獲，因認
    被告甲○○涉有毒品危害防制條例第10條第2 項施用第2 級
    毒品罪嫌云云。
三、惟查：
  (一)被告前於97年6 月6 日下午2 時許，在其位於臺北縣中和市
    ○○路143 巷6 弄4 之1 號住處內，以燒烤方式施用第2 級
    毒品甲基安非他命犯行，經檢察官以97年度毒偵字5134號提
    起公訴，於97年8 月21日以97年度易字第2540號案件繫屬於
    本院，經本院於97年12月27日判處有期徒刑6 月，尚未確定
    等情，有前開起訴書、判決書、臺灣高等法院被告前案紀錄
    表各1 份在卷可稽，且經本院調閱前開卷宗核閱屬實。
  (二)被告於本院審理時坦承：伊於97年6 月10為警採尿前之97年
    6 月6 日施用甲基安非他命等語不諱（見本院97年11月28日
    審判筆錄），又被告於97年6 月9 日，在臺北縣臺北縣中和
    市○○街143 巷106 弄28號14樓查獲後，於同年月10日0 時
    20分許為警採集之尿液，經送臺灣檢驗科技股份有限公司檢
    驗結果，呈安非他命類（安非他命、甲基安非他命）陽性反
    應一情，有被告警詢筆錄、臺北縣政府警察局中和分局毒品
    危害防制條例犯罪嫌疑人姓名代碼對照表、臺灣檢驗科技股
    份有限公司濫用藥物尿液檢驗報告各1 份在卷可佐，故被告
    確有施用甲基安非他命無疑。再依據Clark's Analysis of
    Drug and Poisons 施第3 版記述，口服甲基安非他命後快
    速吸收，約有施用劑量之70% 在24小時內經尿液排出，其中
    43% 為甲基安非他命原態，5 % 為安非他命。另依據Oyler
    等人（2002年）於Clinical Chemistry發表之文獻，針對8
    名受試者以口服10毫克單一劑量施用甲基安非他命，於尿液
    中檢出甲基安非他命濃度大於閥值（200ng/ml），判定為甲
    基安非他命陽性反應，而其陽性反應之最大時限範圍為施用
    後22至66小時，如連續施用甲基安非他命，其陽性反應之最
    大時限範圍為最後一次施用後27至92小時，又甲基安非他命
    、安非他命檢出之濃度與施用劑量、施用頻率、施肝腎功能
    、喝水多寡、排尿量、個人體質、代謝狀況及施用後採尿時
    間等因素有關。又一般甲基安非他命於尿液中可檢出之最長
    時限為施用後1 至5 日等情，有行政院衛生署管制藥品管理
    局97年12月30日管檢字第0970013128號函、該局92年3 月10
    日管檢字第0920001495號函可參。依前開函示內容，甲基安
    非他命檢出之濃度既與施用劑量、施用頻率、施肝腎功能、
    喝水多寡、排尿量、個人體質、代謝狀況及施用後採尿時間
    等因素有關，自應視施用者個案情況而定，然綜合前開研究
    結果，可推知甲基安非他命施用後陽性反應之最大時限範圍
    可擴展在22小時至120 小時（即5 日）。本件被告係於97年
    6 月10日0 時20分許為警採尿，距離被告自承於同年6 月6
    日下午2 時許施用甲基安非他命約僅82小時20分許，確係在
    函示所稱施用甲基安非他命後可在尿液中呈陽性反應之時限
    內，再比較被告於97年6 月6 日所採集尿液中之甲基安非他
    命濃度為34907ng/ml，其於97年6 月10日所採集尿液中之甲
    基安非他命濃度為7182ng/ml ，後者濃度較前者濃度為低，
    亦符合其尿液中甲基安非他命濃度隨身體代謝而減弱之情，
    故本次被告尿液呈甲基安非他命陽性反應，尚無法排除係被
    告於96年6 月6 日施用甲基安非他命所生之反應，此外，複
    查無其他積極證據證明被告自97年6 月6 日下午2 時許施用
    甲基安非他命後，迄至同年月10日0 時20分許為警採尿間另
    有施用甲基安非他命犯行，依罪疑惟輕原則，應認被告所稱
    97年6 月10日所採之尿液呈甲基安非他命陽性反應，係其於
    同年月6 日施用甲基安非他命所致等語應屬信實。
  (三)再被告於97年6 月6 日下午2 時許之施用甲基安非他命犯行
    ，前經檢察官以97年度毒偵字5134號提起公訴，於97年8 月
    21日以97年度易字第2540號案件繫屬於本院，並經本院於97
    年12月27日判處有期徒刑6 月，尚未確定，而本件被告犯罪
    事實與前開案件之犯罪事實同一，為實質上一罪，且本案繫
    屬本院時間為97年9 月12日，有起訴函文上之收件章在卷可
    參，本件繫屬時間顯在該案之後，揆諸首揭說明，本案應為
    不受理判決，爰不經言詞辯論，諭知不受理判決。
據上論斷，應依刑事訴訟法第299 條第1 項前段、第303 條第2
款，毒品危害防制條例第10條第2 項，刑法第41條第1 項前段，
刑法施行法第1 之1 條第1 項、第2 項前段，判決如主文。
本案經檢察官鄭潔如到庭執行職務。
中    華    民    國    98    年    1     月    20    日
                      刑事第十六庭    法  官  何燕蓉
上列正本證明與原本無異。
如不服本判決，應於判決送達後10日內向本院提出上訴狀（應附
繕本），其未敘述上訴理由者，應於上訴期間屆滿後20日內補提
理由書狀於本院，上訴於臺灣高等法院。
                                      書記官  李崇文
中    華    民    國    98    年    1     月    21    日


司法院資訊處製作；財團法人民間司法改革基金會備份。
